【裁判字號】    97,交聲更,64
【裁判日期】    980625
【裁判案由】    交管條例聲異
【裁判全文】
臺灣板橋地方法院交通事件裁定        97年度交聲更字第64號
原處分機關  交通部公路總局臺北區監理所
異  議  人
即受處分人  甲○○
上列受處分人因違反道路交通管理處罰條例案件，對於交通部公
路總局臺北區監理所民國97年8 月13日所為之北監營裁字裁40-A
00000000號裁決聲明異議，本院於97年9 月24日以97年度交聲字
第2251號裁定後，異議人不服，提起抗告，經臺灣高等法院於97
年11月21日以97年度交抗字第1796號裁定將原裁定撤銷發回，本
院更為裁定如下：
    主      文
異議駁回。
    理      由
一、原處分意旨略以：異議人即受處分人甲○○於民國97年4 月
    20日18時41分許，駕駛車號359-EK號營業小客車行經臺北市
    ○○○路與建國北路交岔路口時，有「駕車行經有燈光號誌
    管制之交岔路口闖紅燈」之違規行為，違反道路交通管理處
    罰條例第53條第1 項規定，經警拍照採證後製單舉發，並經
    原處分機關於97年8 月13日以北監營裁字裁40-A00000000號
    違反道路交通管理事件裁決書裁處罰鍰新臺幣（下同）2700
    元，並記違規點數3 點，罰鍰限於97年9 月12日前繳納，逾
    期仍不繳納者，依法移送強制執行等語。
二、本件異議意旨略以：本件遭舉發之違規行為，實因案發時異
    議人車輛後方（內側車道）有疾駛而來之救護車閃燈鳴笛欲
    通行，為使該救護車順利通過，異議人才往前移動禮讓該救
    護車通行，致觸動自動感應照相設備，且若異議人有闖紅燈
    之行為，何以橫向車道之車輛皆尚未起步行駛，顯見該照相
    設備感應設置太急，異議人並未闖紅燈，爰聲明異議等語。
三、按汽車駕駛人，行經有燈光號誌管制之交岔路口闖紅燈者，
    處1800元以上5400元以下罰鍰。道路交通管理處罰條例第53
    條第1 項定有明文。又汽車駕駛人有違反該條例第53條情形
    者，除依原條款處罰鍰外，並記違規點數3 點，同條例第63
    條第1 項第3 款亦有明定。
四、經查：
（一）異議人於97年4 月20日18時41分許，駕駛車號359-EK號營
      業小客車行經臺北市○○○路與建國北路交岔路口時，於
      路口紅燈亮起5 秒時越過路口停止線且未剎車停下，於紅
      燈亮起6 秒時仍以時速30公里之速度行駛之事實，有採證
      照片2 張（分別為紅燈亮起5 秒、6 秒時之路口照片）、
      臺北市政府警察局中山分局98年1 月14日北市警中分交字
      第09830076700 號函1 份附卷可稽，堪認屬實。又由採證
      照片第2 張（紅燈亮起6 秒時之照片）觀之，異議人所駕
      車輛左後方之方向燈（左轉燈）亮起，足認異議人於前開
      時、地有闖紅燈進入路口欲左轉之行為。
（二）異議人雖辯稱係因後方有疾駛而來之救護車閃燈鳴笛欲通
      行，始往前移動禮讓該救護車通行云云，惟若異議人確係
      要禮讓後方之救護車通行而闖紅燈進入路口，其後方（內
      側車道）之救護車既已疾駛並閃燈鳴笛，顯有緊急任務，
      理應會隨著異議人所駕車輛闖紅燈進入路口直行或轉彎，
      以便爭取時間迅速前往目的地，即勢必會遭該路口之闖紅
      燈感應照相設備感應拍照，然經本院囑託臺北市政府警察
      局中山分局調閱97年4 月20日18時41分至45分間上開路口
      設置之闖紅燈感應照相設備底片查證結果，該時段並無拍
      攝到救護車行至該路口闖紅燈之情形，此有該局98年1 月
      14日北市警中分交字第09830076700 號函1 份附卷可佐。
      又本院曾向臺北市政府消防局、臺北縣政府消防局查詢於
      97年4 月20日12時至18時50分間是否有救護車經過臺北市
      ○○○路與建國北路交岔路口附近之出勤紀錄，臺北市政
      府消防局、臺北縣政府消防局均函覆稱該時段並無救護車
      路過上開路口之紀錄等語，此有臺北市政府消防局98年1
      月7 日北市消指字第09830017000 號函、臺北縣政府消防
      局98年1 月10日北消護字第0980001039號函各1 份在卷可
      憑；本院復依異議人提供之名單，向臺北市立第一殯儀館
      （位於臺北市○○○路上）、慶生診所（位於臺北市○○
      ○路上）、臺北市立聯合醫院林森院區（位於臺北市○○
      ○路上）查詢於97年4 月20日12時至19時之間是否有救護
      車經過前開路口附近之出勤紀錄，亦均函覆稱並無救護車
      出勤紀錄，有臺北市殯葬管理處98年3 月27日北市宇儀一
      字第09830208800 號函、慶生診所98年5 月18日98字第00
      1 號函、臺北市立聯合醫院98年4 月1 日北市醫中院字第
      09831059200 號函各1 份在卷可考，則異議人所辯於上開
      時、地，後方有救護車急欲通行，致其不得不往前行駛禮
      讓救護車通過云云，尚難認定屬實。
（三）又查，由上開2 張採證照片所示，異議人所駕車輛進入路
      口後，其所駕車輛前方固有1 輛自小客車（下稱前車）在
      路口中間，惟該自小客車車頭係朝左前方偏轉，並開啟左
      邊方向燈光，顯係在路口中間等待左轉之車輛，而衡諸常
      情，在路口中間等待左轉之車輛，有可能於綠燈時即已進
      入路口，停在路口中間等待紅燈亮起對向來車停止後才開
      始左轉，是採證照片中異議人所駕車輛雖離前車不遠，然
      異議人有可能係於前車在路口中間停下等待左轉一段時間
      後，尚未左轉完畢時始進入路口，實難因採證照片中兩車
      距離相距不遠，即認異議人有緊隨前車進入路口之情形，
      準此，不論前車在上開路口有無闖紅燈之情形，均不足以
      據為對異議人有利（證明異議人未闖紅燈）之認定。再查
      ，異議人雖非於路口燈光號誌由黃燈變換紅燈之際或紅燈
      剛亮起時闖紅燈，而係於紅燈亮起5 秒時始越過路口停止
      線闖紅燈，與一般汽車駕駛人較常於燈光號誌由黃燈變換
      紅燈之際或紅燈剛亮起時闖紅燈之情形不同，惟異議人亦
      有可能於燈光號誌由黃燈變換紅燈之際或紅燈剛亮起時尚
      未行駛至路口，於紅燈亮起5 秒時始到達路口停止線處，
      因見前方路口中間等待左轉之車輛尚未全部左轉完畢，而
      決定闖紅燈跟著前方車輛左轉，是尚難因異議人並非於路
      口燈光號誌由黃燈變換紅燈之際或紅燈剛亮起時闖紅燈，
      即認異議人係為禮讓後方疾駛而來、閃燈鳴笛之救護車通
      行而闖越紅燈。
五、綜上所述，異議人於上開時、地駕駛車號359-EK號營業小客
    車，在有燈光號誌管制之交岔路口闖紅燈之違規事實明確，
    原處分機關依道路交通管理處罰條例第53條第1 項、第63條
    第1 項第3 款之規定，裁處異議人罰鍰2700元並記違規點數
    3 點，核無違誤，本件異議為無理由，應予駁回。
六、依道路交通案件處理辦法第19條，裁定如主文。
中    華    民    國    98    年    6     月    25    日
                        交通法庭  法  官  楊筑婷
上列正本證明與原本無異。
如不服本裁定，應於裁定送達後五日內敘明抗告理由，向本院提
出抗告狀。
                                  書記官  林怡君
中    華    民    國    98    年    6     月    25    日


司法院資訊處製作；財團法人民間司法改革基金會備份。
